【裁判字號】    97,易,2640
【裁判日期】    971128
【裁判案由】    詐欺
【裁判全文】
臺灣板橋地方法院刑事判決              97年度易字第2640號
聲  請  人  臺灣板橋地方法院檢察署檢察官
被      告  乙○○
輔  佐  人  丙○○
上列被告因詐欺案件，經檢察官聲請簡易判決處刑（九十七年度
偵字第一三八七一號），經本院認為不宜以簡易判決處刑，改依
通常程序審理，並判決如下：
    主    文
乙○○無罪。
    理    由
一、本件檢察官聲請簡易判決處刑書意旨略以：被告乙○○能預
    見一般人取得他人金融帳戶之目的，常利用作為財產犯罪工
    具之用，竟仍基於幫助詐欺之不確定故意，於民國九十六年
    二月五日，在聯合報看到廣告辦理貸款，乃聯繫真實姓名、
    年籍不詳綽號「黃先生」之男子，並向被告借用帳戶，被告
    乃於同年月日將申辦之臺灣土地銀行石門分行帳戶（帳號：
    0000000000000000000）之存摺、提款
    卡、提款密碼，借給真實姓名年籍不詳之人所屬之詐欺集團
    。嗣該詐欺集團之人於取得上開帳戶後，即基於意圖為自己
    不法所有之犯意，於同年月五日十一時許，電話聯繫並對被
    害人甲○○佯稱「你在外面與人有糾紛，需匯款處理」等語
    ，致甲○○陷於錯誤，而依其指示，於同年月日十三時三十
    分許，在臺北縣中和市○○路三二三號臺灣土地銀行匯款新
    臺幣（下同）二萬元至被告上開帳戶，嗣始知受騙，因認被
    告涉犯刑法第三十條第一項、第三百三十九條第一項之幫助
    詐欺罪等語。
二、按犯罪事實應依證據認定之，無證據不得認定犯罪事實；不
    能證明被告犯罪者，應諭知無罪判決，刑事訴訟法第一百五
    十四條第二項、第三百零一條第一項分別定有明文。次按事
    實之認定，應憑證據，如未能發現確實之證據，或證據不足
    以證明，自不能以推測或擬制之方法，以為裁判基礎；再犯
    罪事實所憑之證據，無論係直接證據或間接證據，其為訴訟
    上之證明，須於一般人均不致有所懷疑而得確信為真實之程
    度，始得據為有罪之認定，倘其證明尚未達此程度而尚有合
    理之懷疑存在時，本諸無罪推定原則，自應為被告無罪之諭
    知；又被告否認犯罪事實所持辯解縱使不能成立，除非有確
    實證據足以證明對於被告犯罪已無合理之懷疑外，不能遽為
    有罪之認定；刑事訴訟法規定被告有緘默權，被告基於不自
    證己罪原則，既無供述之義務，亦不負自證清白之責任，不
    能因被告未能提出證據資料證明其無罪，或對於被訴之犯罪
    事實不置可否，即認定其有罪，最高法院著有九十二年度台
    上字第二五七○號判決可資參考。從而，認定被告有罪之證
    據，定需達到使事實審審判之法官有「確信」之心證時（即
    英美法上Beyond a reasonable doubt） ，方得為被告有罪
    之判斷，若依負追訴犯罪職責之檢察官所提出之證據，尚無
    法使事實審法官有此程度之心證時，因法院僅有調查而無蒐
    集證據之義務（最高法院九十一年度台上字第五八四六號判
    決參照），且檢察官於訴訟上應負提出證據及說服之實質舉
    證責任，倘現存卷內證據尚未達有罪程度之確信時，自應為
    有利於被告之認定，最高法院亦著有九十二年台上字第一二
    八號判例可資參照。又刑法上幫助之行為，須有幫助他人犯
    罪之意思，如無此種故意，基於其他原因，以助成他人犯罪
    之結果，尚難以幫助論，最高法院著有二十年上字第一０二
    二號判例可資參照。
三、本件公訴人認被告涉有幫助詐欺罪，無非係以被告之供述、
    被害人之指訴、上開帳戶之存戶基本資料與交易明細等為其
    依據。訊據被告對於有開立上開帳戶並將存摺、提款卡及密
    碼交付予他人一事固予承認，惟堅詞否認有何公訴人所指之
    幫助詐欺犯行，辯稱當時是受人欺騙，方將提款卡寄予他人
    等語。查本件被告確實有開立上開帳戶，且將該帳戶之存摺
    、提款卡及密碼寄予他人，後來該帳戶亦有經人使用為詐欺
    所用一情，有臺灣土地銀行九十七年十月十六日石存字第０
    九七００００六五三號函文所附交易明細等資料附於本院卷
    ，並有證人即被害人之指述等可資佐證，被告對此亦不否認
    ，此情已足認定。從而，本件所應審酌者，乃被告交付該等
    帳戶之存摺、提款卡及密碼之際，是否有幫助他人遂行詐欺
    之犯意。經查：本件被告為中度聽障之身心障礙人士，有其
    所提出之身心障礙手冊一份在卷可稽，此情已足認定。而其
    雖非精神方面之身心障礙人士，然其對事理瞭解程度，本即
    較一般受過完整教育之人為低，此情當亦堪認定，是其對於
    交付自己帳戶之存摺、提款卡及密碼予他人之際，是否有幫
    助詐欺之犯意，本即可疑；徵諸本件被告於檢察官所稱交付
    帳戶予他人並經該他人對被害人實施詐欺行為之九十六年二
    月五日，尚有分別存款至其所提供予他人之前開帳戶內，此
    有臺灣土地銀行存款憑條一紙在卷可稽，此更與一般之幫助
    詐欺之型態有異。足認其所辯其亦係遭他人詐騙一情，當屬
    可採，尚難認有何幫助詐欺之犯意。
四、綜上所述，依卷內所存之證據，並無從認定被告有前述幫助
    詐欺之主觀犯意，是本諸前述最高法院二十年上字第一０二
    二號判例之說明，此等部分應為被告有利之認定，而為無罪
    之諭知。
據上論斷，應依刑事訴訟法第四百五十二條、第三百零一條第一
項，判決如主文。
本案經檢察官馬中人到庭執行職務
中    華    民    國    97    年    11    月    28    日
                  刑事第三庭審判長法  官  許政賢
                                  法  官  廖怡貞
                                  法  官  吳冠霆
上列正本證明與原本無異。
如不服本判決，應於判決送達後10日內敘明上訴理由，向本院提
出上訴狀 (應附繕本) ，上訴於臺灣高等法院。其未敘述上訴理
由者，應於上訴期間屆滿後20日內向本院補提理由書「切勿逕送
上級法院」。
                                  書記官  黃炎煌
中    華    民    國    97    年    11    月    28    日


司法院資訊處製作；財團法人民間司法改革基金會備份。
